臺灣高等法院高雄分院刑事判決　　　　96年度上訴字第1873號
上　訴　人
即　被　告　丙○○
　　　　　　　　　　　號
指定辯護人　本院公設辯護人 李佩娟
上列上訴人因殺人未遂案件，不服臺灣高雄地方法院95年度訴字
第3797號中華民國96年7 月24日第一審判決（起訴案號：臺灣高
雄地方法院檢察署95年度偵字第26368 號），提起上訴，本院判
決如下：
    主  文
原判決撤銷。
丙○○殺人未遂，處有期徒刑伍年陸月。
    事  實
一、緣甲○○懷疑丙○○與其妻余雪玉 (現已離婚)間 存有曖昧
    關係，遂於民國（下同）95年2 月6 日下午3 時30分許，打
    電話邀約丙○○，前往丙○○上班地點即高雄市○○區○○
    路1 號「中國鋼鐵股份有限公司」（下稱中鋼公司）大門旁
    談判，並於電話中告知丙○○若不出面，要送「二門」給丙
    ○○。丙○○誤認「二門」係指「二顆子彈」，以為甲○○
    要拿槍在中鋼公司門口堵伊，而未依約前往，甲○○見丙○
    ○並未出現旋即離去。於同日17時許，丙○○之老闆乙○認
    其2 人間之誤會應解釋清楚，遂主動打電話邀約甲○○前來
    中鋼公司大門旁協調，丙○○則與其老闆乙○、同事蘇養印
    、陳漢庚、曾柏馨及余雪玉一同在中鋼公司大門旁等候，而
    丙○○為恐遭受甲○○持槍威脅，即隨身攜帶1 把已磨利之
    鋼片（未扣案）。嗣甲○○到場後，旋與丙○○發生口角爭
    執，詎丙○○不滿甲○○懷疑其與余雪玉有曖昧關係，為此
    困擾多時，竟萌生殺人之故意，明知頭、頸、胸、腹部均為
    人體要害，若受創稍重，即有生命之危險，竟仍持其事先預
    藏類似檳榔刀之不詳利器刀械，朝甲○○之頭部、頸部、身
    體等多處攸關人體生命重要部位恣意瘋狂砍殺，造成甲○○
    受有臉部多處深層切割傷併表淺血管斷裂各約5 公分、9
    公分及6 公分頸部深部切割傷約5 公分前胸兩處穿刺傷
    深及胸腔各約5 公分及4 公分左腋下切割傷各約10公分及
    7 公分右肩切割傷約10公分背部切割傷約12公分前腹
    部穿刺傷約9 公分並大網膜及腸子外露等傷害。丙○○砍殺
    甲○○之過程中，因甲○○反抗，2 人互相扭打，致其左手
    亦不慎遭其攜帶之前揭刀械割傷，受有左手前臂內側裂傷併
    肱動脈、膮動脈、神經及肌肉斷裂之傷害。嗣經在旁之人加
    以攔阻，並及時將甲○○送醫，甲○○始倖免於難。
二、案經甲○○訴請高雄市政府警察局小港分局移送臺灣高雄地
    方法院檢察署檢察官偵查起訴。
    理  由
一、查本判決所引用之各項證據，包括傳聞證據、非傳聞證據及
    法律規定例外之傳聞證據，因檢察官、被告及其辯護人均同
    意有證據能力，可作為證據使用，依刑事訴訟法第159 條之
    5 第1 項規定，本院審酌該等證據作成之情況，認為適當，
    應得為證據，合先明。
二、訊據上訴人即被告丙○○對於前揭持磨尖之鋼片刺殺被害人
    甲○○之事實已坦承不諱，核與證人余雪玉迭於警詢、檢察
    官偵查及原審審理時證述被告殺人之情節相符，而被害人甲
    ○○因被告之砍殺受有如前開之傷害，並有高雄市立小港醫
    院診斷證明書2 紙及其受傷就醫後之照片6 張附卷可證，本
    院審酌被害人所受傷害之程度，足認被告當時所持之鋼片極
    為銳利，且被告係朝被害人之頭、頸、胸、腹部等人體要害
    砍殺多刀，其有殺人之犯意，應無可疑，是被告罪證已甚明
    確，應予依法論科。至被告於原審審理時所為無殺人犯意，
    係正當防衛及因受憂鬱症之影響，情緒無法控制等之抗辯，
    因被告於本院審理時已表示認罪，本院對上述辯解即無再予
    指駁之必要。
三、核被告所為，係犯刑法第271 條第2 項、第1 項殺人未遂罪
    。又被告已著手殺人行為之實行，惟未造成甲○○死亡之結
    果，為未遂犯，爰依刑法第25條第2 項規定，減輕其刑（而
    殺人罪之法定刑為死刑、無期徒刑或10年以上有期徒刑，依
    95年7 月1 日修正施行前之刑法第64條第2 項規定：死刑減
    輕者，為無期徒刑，或15年以下12年以上有期徒刑，第65條
    第2 項規定：無期徒刑減輕者，為7 年以上有期徒刑，修正
    後之刑法第64條第2 項則規定：死刑減輕者，為無期徒刑；
    第65條第2 項規定：無期徒刑減輕者，為20年以下15年以上
    有期徒刑，經比較新舊法結果，舊法對被告有利，應依刑法
    第2 條第1 項之規定，適用修正前之刑法第64條第2 項、第
    65條第2 項規定減輕之）。
四、原審予以論罪科刑，固非無見；然查：(一)被告用以殺害被害
    人甲○○之兇器究係刀子、扁鑽、鋼片、或類似檳榔刀之鋼
    片，被害人甲○○及證人余雪玉先後所述莫衷一是（見偵查
    卷第12、16、54頁及原審卷第87、102 頁），然被告丙○○
    則始終供稱係已磨銳利之鋼片，並有其於原審當庭所畫之鋼
    片形狀附卷可證（見原審卷第15頁），自應認該兇器是已磨
    利之鋼片，原判決認係類似檳榔刀之不詳利器刀械，已有不
    符。(二)又被害人甲○○生性懷疑善妒，亦曾懷疑其妻余雪玉
    與公司之同事陳漢庚有染，將陳漢庚、蘇養印打傷，此經被
    告陳明在卷，並有陳漢庚之傷單1 紙附卷足憑，並經證人乙
    ○於本院審理時證述：甲○○曾向伊說他懷疑其妻與蘇養印
    有曖昧關係，要去蘇養印車上搜看看有無證據，又95年8 月
    15日晚上有人打電話給伊，說陳漢庚受傷住院，伊有去醫院
    看他，並找人代替他的司機工作，至於是否被甲○○打傷，
    伊未目睹，不可以亂講等語；再被告罹患憂鬱症，自90年8
    月4 日起至95年11月23日止均曾在高安診所治療，有高安診
    所病歷及高雄市立凱旋醫院精神鑑定書在卷可考（見原審卷
    第34-68 頁），其因遭被害人甲○○懷疑與其妻有曖昧關係
    ，屢遭被害人登門或打電話質問騷擾，萌生怨恨之情緒，自
    屬難免，原審於量刑時對上開情形，未予斟酌，亦有未洽，
    又刑法對死刑、無期徒刑減輕之規定，已有修正，業如前述
    ，原判決未予比較適用，同有未合。被告上訴以其數月來屢
    被甲○○騷擾，不勝其煩，指摘原判決對此情形未及審酌，
    量刑過重，非無理由，原判決亦有上開其他有可議之處，即
    屬無可維持，應由本院將原判決撤銷，審酌被告因被害人甲
    ○○懷疑其妻與被告存有曖昧關係，為此已困擾多時，案發
    之前要求被告見面，並佯稱如被告未出面，即要送「二門」
    給被告等語恐嚇，被告經其老闆乙○之建議，應與甲○○見
    面將誤會解釋清楚，詎二人一見面即發生口角爭執，被告竟
    萌殺意，持銳利之鋼片砍殺甲○○，致使甲○○受有上開嚴
    重之創傷，惟被告於行為後，即與甲○○和解，賠償損害新
    臺幣20萬元，甲○○亦表示不願追究，有和解書暨支票影本
    各一紙附卷可稽（見偵查卷第45-47 頁），足見被告犯後態
    度尚稱良好，被告素行亦佳，從無前科紀錄，有臺灣高等法
    院被告前案紀錄表可按等一切情狀，爰予科處有期徒刑5 年
    6 月。至被告砍殺被害人所用之鋼片一把，並未扣案，不能
    證明現仍存在，為免將來執行困難，爰不予宣告沒收。
據上論斷，應依刑事訴訟法第369 條第1 項前段、第364 條、第
299 條第1 項前段，刑法第2 條第1 項但書、第271 條第2 項、
第1 項、第25條第2 項，判決如主文。
本案經檢察官姜麗儒到庭執行職務。
中　　華　　民　　國　　96　　年　　10　　月　　29　　日
                  刑事第四庭    審判長法  官  蕭權閔
                                      法  官  吳進寶
                                      法  官  陳吉雄
以上正本證明與原本無異。
如不服本判決應於收受本判決後10日內向本院提出上訴書狀，其
未敘述上訴理由者，並得於提起上訴後10日內向本院補提理由書
狀（均須按他造當事人之人數附繕本）「切勿逕送上級法院」。
中　　華　　民　　國　　96　　年　　10　　月　　30　　日
　　　　　　　　　　　　　　　　　　　書記官  梁美姿
附錄本件判決論罪科刑法條：
中華民國刑法第271條第2項、第1項
（普通殺人罪）
殺人者，處死刑、無期徒刑或 10 年以上有期徒刑。
前項之未遂犯罰之。
                                                      q
